臺灣臺北地方法院刑事判決             100年度訴字第1003號
公  訴  人  臺灣臺北地方法院檢察署檢察官
被      告  謝東福
上列被告因偽造文書等案件，經檢察官聲請以簡易判決處刑（10
0年度偵緝字第282號），本院認為不宜以簡易判決處刑，改依通
常程序審理，判決如下：
    主  文
謝東福連續行使偽造私文書，足以生損害於他人，處有期徒刑柒
月。
    事  實
一、謝東福於民國89年1月間，受高至鴻委託，代黃貴樹向渣打
    國際商業銀行（下稱渣打銀行）申辦信用卡，詎謝東福於其
    所經營位於新北市○○區○○路256號3樓之展鴻紡織公司（
    下稱展鴻公司）內，代收上開代辦申請之信用卡（卡號：00
    00000000000000）後，竟未經黃貴樹同意，基於意圖為自己
    不法所有及行使偽造私文書之概括犯意，自行完成信用卡之
    開卡程序後，先於不詳時、地，在上開信用卡背面持卡人簽
    名欄偽造「黃貴樹」署押1枚，用以表示「黃貴樹」本人在
    該信用卡有效期限內有權使用該信用卡以供證明及令商家辨
    識其簽名之意思，而偽造私文書；再連續於附表所示時、地
    ，佯稱其係有權使用該信用卡之「黃貴樹」本人，並在簽帳
    單商店存根聯持卡人簽名欄上偽造「黃貴樹」署押共計4枚
    （信用卡簽帳單為1式2份，屬感熱紙式簽帳單，計有商店存
    根與持卡人存根2聯，僅商店存根聯有簽名，且不具自動複
    寫功能），以表示係持卡人「黃貴樹」本人確認簽帳單上記
    載之交易標的及金額，並向發卡銀行請求撥付消費款項予特
    約商店之旨，復持均有偽造「黃貴樹」署押之信用卡及簽帳
    單商店存根聯，供如附表所示之不知情特約商店店員核對而
    行使之，致如附表所示之特約商店店員因目視信用卡背面簽
    名與簽帳單商店存根聯簽名相符而陷於錯誤，誤以為係「黃
    貴樹」本人消費，而將簽帳單商店存根聯留存以供向發卡銀
    行請款之用，並交付財物予謝東福，共計詐得價值新臺幣（
    下同）11萬5,120元（聲請簡易判決處刑書誤載為11萬5,130
    元，業據公訴檢察官當庭更正）之財物，足以生損害於黃貴
    樹、渣打銀行及如附表所示之特約商店。嗣因黃貴樹收受信
    用卡帳單後察覺有異，報警處理，始查悉上情。
二、案經臺灣高等法院檢察署函請臺灣臺北地方法院檢察署檢察
    官聲請以簡易判決處刑（聲請簡易判決處刑書誤載為案經臺
    北市政府警察局信義分局報告偵辦）。
    理  由
一、證據能力部分
    被告以外之人於審判外之言詞或書面陳述，除法律有規定者
    外，不得作為證據，刑事訴訟法第159條第1項固有明文；惟
    被告以外之人於審判外之陳述，雖不符同法第159條之1至之
    4規定，而經當事人於審判程序同意作為證據，法院審酌該
    言詞陳述或書面陳述作成時之情況，認為適當者，亦得為證
    據。又當事人、代理人或辯護人於法院調查證據時，知有第
    159條第1項不得為證據之情形，而未於言詞辯論終結前聲明
    異議者，視為有前項之同意，同法第159條之5亦定有明文。
    本案公訴人及被告謝東福於本院審判程序中，對於本院所引
    用之供述及非供述證據之證據能力均表示沒有意見，且迄於
    言詞辯論終結前未聲明異議，經審酌本院所引用之供述及非
    供述證據資料作成時之情況，核無違法取證或其他瑕疵，認
    為以之作為證據為適當，均得做為證據。
二、訊據被告矢口否認有何上開犯行，辯稱：當初是高至鴻拿黃
    貴樹的身分證影本給伊，說要幫黃貴樹辦信用卡，伊用展鴻
    公司名義幫黃貴樹送件，信用卡寄來後高至鴻就拿走了，伊
    沒有拿去盜刷云云。經查：
(一)黃貴樹因高至鴻說有朋友可以代辦信用卡，即將自己之身分
    證影本交給高至鴻，委託其辦理信用卡，高至鴻則將黃貴樹
    之身分證影本交給被告，被告為黃貴樹出具展鴻公司之在職
    證明，並代為填寫信用卡申請書上的申請人任職單位、職務
    等資料後，即檢具前開信用卡申請書、黃貴樹身分證影本及
    在職證明向渣打銀行申請信用卡，信用卡核發後是寄到展鴻
    公司等情，業據被告於本院審理時供述在卷（見本院卷第34
    至35頁、第36頁反面），核與證人即被害人黃貴樹於本院91
    年度訴字第789號案件審理時之證詞（見本院91年度訴字第
    789號影印卷第36頁反面、第43頁）及證人高至鴻於本院審
    理時之證述（見本院卷第31頁）情節均相符合，並有黃貴樹
    之信用卡申請書影本在卷可稽（見90年度偵字第11095號影
    印卷第26頁反面），則此部分之事實，首堪認定。
(二)以黃貴樹名義所申請之信用卡核發後，黃貴樹本人並未拿到
    信用卡，亦未持之消費，該信用卡於89年1月間遭他人盜刷
    共11萬5,120元一節，除經證人黃貴樹於本院91年度訴字第
    789號案件審理時證稱：伊沒有拿到信用卡，高至鴻通知伊
    銀行核准了，但伊跟高至鴻說伊不要辦理信用卡了，因為當
    時伊不缺錢，也聽朋友說要手續費，伊叫高至鴻取消，高至
    鴻說好，後來伊收到帳單，伊有跟銀行聯絡，伊沒有使用信
    用卡卻收到信用卡的催繳單，所以報警處理等語外（見本院
    91年度訴字第789號影印卷第43頁反面、第44頁、第50頁）
    ，證人高至鴻於本院審理時亦證述：黃貴樹確實沒有使用這
    張信用卡，是因為佣金太高的問題等語（見本院卷第32頁）
    ，復有黃貴樹渣打銀行信用卡月結單影本1份附卷可參（見
    90年度偵字第11095號影印卷第9頁），故以黃貴樹名義所申
    請之信用卡確實遭人盜刷等情，亦洵堪認定。
(三)被告雖辯稱該張信用卡寄來後高至鴻就拿走了，伊沒有拿去
    盜刷云云，惟查，高至鴻於本院91年度訴字第789號案件審
    理中，曾以被告身分陳述：信用卡辦下來後是寄到謝東福的
    公司，謝東福跟伊說卡辦下來了，伊就跟黃貴樹講，黃貴樹
    說他們佣金部分談不攏，黃貴樹就說要取消，伊就跟謝東福
    說黃貴樹不要了，要求他取消，謝東福那時有答應要取消，
    過了幾個月後，才知道黃貴樹的卡被盜用等語（見本院91年
    度訴字第789號影印卷第49頁），復於本院審理時結證稱：
    謝東福沒有將信用卡交給伊，這是不可能的事情等語（見本
    院卷第32頁），而被告於本院審理時又供承：伊當時有從事
    代辦信用卡的業務，辦信用卡要有正當職業，伊讓想申請的
    人在展鴻公司掛個職位由伊幫他們送件，伊代辦信用卡都是
    請銀行寄到展鴻公司，伊再請申請人到展鴻公司拿信用卡，
    順便拿手續費，伊收取的手續費就是辦下來的信用額度一成
    到一成半，這是伊幫他人代辦信用卡的報酬等語（見本院卷
    第35至36頁），則黃貴樹既因手續費過高而向高至鴻表示要
    取消辦理該張信用卡，當無可能又託高至鴻支付手續費給被
    告，而高至鴻既已知悉黃貴樹要取消該張信用卡，自無幫黃
    貴樹給付手續費之理，衡情被告代辦信用卡之目的係為賺取
    手續費，於未獲得報酬之情形下，豈會無償將信用卡交付予
    高至鴻？是被告辯稱收到信用卡即交給高至鴻云云，乃臨訟
    卸責之詞，不足採信。以黃貴樹名義所申請之信用卡核發後
    既寄到展鴻公司由被告收取，被告亦未將之轉交他人，足認
    該信用卡係由被告所持有，並於信用卡背面簽上「黃貴樹」
    之署押後，持之盜刷使用。綜上，本案事證明確，被告前開
    犯行堪以認定，應予依法論科。
三、查被告行為後，刑法業於94年2月2日修正公布，於95年7月1
    日施行，爰比較新舊法適用如下：
(一)按「行為後法律有變更者，適用行為時之法律，但行為後之
    法律有利於行為人者，適用最有利於行為人之法律」，修正
    後刑法第2條第1項定有明文，該條係規範行為後法律變更所
    生新、舊法律比較適用之準據法，本身尚無新、舊法比較之
    問題，於新法施行後，應一律適用新法第2條第1項之規定，
    為「從舊從輕」之比較；又本次刑法法律變更，新、舊法比
    較時應就罪刑有關之共犯、未遂犯、想像競合犯、牽連犯、
    連續犯、結合犯，以及累犯加重、自首減輕暨其他法定加減
    原因（如身分加減）與加減例等一切情形，綜其全部罪刑之
    結果而為比較（最高法院95年度第8次刑事庭會議決議參照
    ）如下：
  1.刑法第339條第1項之詐欺取財罪，法定刑罰金部分，依修正
    後刑法第33條第5款之規定，最低額為新臺幣1,000元，惟依
    被告行為時之刑法第33條第5款規定，罰金之最低額僅新臺
    幣3元。比較修正前後之刑罰法律，適用修正後之規定，對
    被告顯未有利。
  2.修正前刑法第55條後段規定：「犯一罪而其方法或結果之行
    為犯他罪名者，從一重處斷」，於本次修正後，業已將此規
    定刪除。按牽連犯之犯罪行為及法益之侵害均係複數，修正
    前刑法所定牽連犯之數行為，於本案之情形依修正後之規定
    亦須分論併罰，故以修正前刑法第55條後段之規定，對於被
    告較為有利。
  3.被告行為後，刑法第56條連續犯之規定業經刪除，則被告之
    數犯罪行為，於修正後應予分論併罰，此刪除雖非犯罪構成
    要件之變更，但顯已影響行為人刑罰之法律效果，自屬法律
    有變更，經比較新、舊法結果，以修正前之法律，對被告較
    為有利。
  4.罰金刑之加減，依修正前刑法第67條，僅加減其最高度，修
    正後刑法第67條則規定，其最高度及最低度同加減之。就加
    重而言，修正前之規定僅就最高度加重，自以修正前之規定
    較有利於被告。
(二)綜合上述各條文修正前、後之比較，依刑法第2條第1項前段
    之規定，應整體適用被告行為時即修正前之規定。
四、按在信用卡背面簽名欄上簽名，單純自形式上觀察，即足以
    表示信用卡之簽名者於信用卡有效期限內有權使用該信用卡
    之辨識及證明，性質上係屬刑法第210條之私文書；而信用
    卡「簽帳單」係持卡人所簽署，用以證明所消費之金額，並
    同意依照信用卡使用規定，一經使用或訂購物品，均應按所
    示之全部金額，付款予發卡銀行之文書，屬於持卡人所製作
    之私文書。核被告在信用卡背面持卡人簽名欄偽造「黃貴樹
    」署押並持以向特約商店刷卡消費，係犯刑法第216條、第
    210條行使偽造私文書罪；又被告在信用卡簽帳單商店存根
    聯上偽造「黃貴樹」署押，再持交特約商店供店員核對信用
    卡背面與簽帳單相符之行為，亦犯刑法第216條、第210條行
    使偽造私文書罪；且被告因此冒名盜刷行為而獲得財物，則
    犯刑法第339條第1項詐欺取財罪。被告偽造「黃貴樹」署押
    之行為為偽造私文書之部分行為，而偽造私文書之低度行為
    則為行使之高度行為所吸收，均不另論罪。被告多次行使偽
    造私文書及詐欺取財等犯行，各時間緊接，方法相同，觸犯
    構成要件相同之罪名，顯係基於概括犯意反覆為之，應依修
    正前刑法第56條之規定，各論以一罪，並均加重其刑。被告
    所犯上開連續行使偽造私文書罪及連續詐欺取財罪間，有方
    法結果之牽連關係，應依修正前刑法第55條規定從一重以連
    續行使偽造私文書罪處斷。公訴人雖未就被告於信用卡背面
    持卡人簽名欄偽造「黃貴樹」署押1枚之偽造私文書犯行於
    起訴書犯罪事實欄中敘明，惟該部分與已敘及之被告持該信
    用卡盜刷之行使行為部分，有實質上一罪關係，為起訴效力
    所及，本院自得併予審理。
五、爰審酌被告行為時正值青壯，不思以正當方法獲取財物，僅
    因缺錢花用，而多次持被害人之信用卡冒名消費，損及被害
    人、發卡銀行及特約商店之權益，行為應予非難，其犯後猶
    飾詞狡辯，不能認有悔意，兼衡其刷卡消費之金額、智識程
    度為高中肄業、生活狀況等一切情狀，量處如主文所示之刑
    。又被告犯罪時間雖在96年4月24日之前，惟按中華民國九
    十六年罪犯減刑條例施行前，經通緝而未於96年12月31日以
    前自動歸案接受偵查、審判或執行者，不得依該條例減刑，
    同條例第5條定有明文。查本案被告經臺灣臺北地方法院檢
    察署於92年間併案通緝，係於中華民國九十六年度罪犯減刑
    條例施行前發布通緝，而被告嗣於100年1月6日到案，已逾
    96年12月31日之期限，揆諸前揭條例規定，自無減刑之適用
    ，附此說明。末按行為人用以詐欺取財之偽造、變造等書類
    ，既已交付於被害人收受，則該物非屬行為人所有，除偽造
    書類上偽造之印文、署押，應依刑法第219條予以沒收外，
    依同法第38條第3項之規定，即不得再對各該書類諭知沒收
    ，最高法院著有43年台上字第747號判例可資參照。查未扣
    案之渣打銀行信用卡係銀行核發予黃貴樹使用，應屬黃貴樹
    所有，而被告偽造之信用卡簽帳單商店存根聯，已因行使而
    交付予特約商店，均已非被告所有，自不得宣告沒收。如附
    表所示各筆交易之簽帳單均已無保存，此有渣打銀行台北分
    行91年1月14日（91）渣信字第0033號函文1紙在卷可憑（見
    90年度偵字第11095號影印卷第38頁反面），是上開簽帳單
    既均因已無保存而滅失，其上偽造之「黃貴樹」署押亦同因
    滅失而不復存在，至未扣案之渣打銀行信用卡，無證據證明
    現仍存在，足認其上偽造之「黃貴樹」署押1枚亦已滅失，
    故均不另就上開偽造之署押併予宣告沒收，附此敘明。
據上論斷，應依刑事訴訟法第452條、第299條第1項前段，刑法
第2條第1項前段、第216條、第210條、第339條第1項，修正前刑
法第56條、第55條，刑法施行法第1條之1，判決如主文。
本案經檢察官王唯怡到庭執行職務
中    華    民    國   100    年    10    月    28    日
                  刑事第五庭  審判長法  官  廖紋妤
                                    法  官  曾正龍
                                    法  官  李小芬
上正本證明與原本無異。
如不服本判決應於收受送達後10日內向本院提出上訴書狀，並應
敘述具體理由；其未敘述上訴理由者，應於上訴期間屆滿後20日
內向本院補提理由書（均須按他造當事人之人數附繕本）「切勿
逕送上級法院」。告訴人或被害人如對於本判決不服者，應具備
理由請求檢察官上訴，其上訴期間之計算係以檢察官收受判決正
本之日期為準。
                                    書記官  陳品潔
中    華    民    國   100    年    10    月    28    日
附錄所犯法條：
中華民國刑法第216條
（行使偽造變造或登載不實之文書罪）
行使第 210 條至第 215 條之文書者，依偽造、變造文書或登載
不實事項或使登載不實事項之規定處斷。
中華民國刑法第210條
（偽造變造私文書罪）
偽造、變造私文書，足以生損害於公眾或他人者，處 5 年以下
有期徒刑。
中華民國刑法第339條
（普通詐欺罪）
意圖為自己或第三人不法之所有，以詐術使人將本人或第三人之
物交付者，處 5 年以下有期徒刑、拘役或科或併科 1 千元以下
罰金。
以前項方法得財產上不法之利益或使第三人得之者，亦同。
前二項之未遂犯罰之。
附表：
┌──────┬───────────┬─────┬─────────┐
│刷卡消費日期│    特  約  商  店    │ 消費金額 │    偽 造 署 押   │
│            │                      │（新臺幣）│                  │
├──────┼───────────┼─────┼─────────┤
│89年1 月21日│大亞百貨股份有限公司  │共61,020元│簽帳單商店存根聯（│
│            │（註：同日於該店有2筆 │          │2次消費各1紙）上偽│
│            │消費）                │          │造「黃貴樹」署押各│
│            │                      │          │1枚               │
├──────┼───────────┼─────┼─────────┤
│89年1月27日 │新光三越百貨股份有限公│  26,100元│簽帳單商店存根聯上│
│            │司（南京西路）        │          │偽造「黃貴樹」署押│
│            │                      │          │1枚               │
├──────┼───────────┼─────┼─────────┤
│89年1月27日 │私房菜小館            │  28,000元│簽帳單商店存根聯上│
│            │                      │          │偽造「黃貴樹」署押│
│            │                      │          │1枚               │
└──────┴───────────┴─────┴─────────┘